最高法院刑事判決　　　　　　九十四年度台上字第七０六五號
　　上　訴　人　甲○○
　　　　　　　　　　　　護照號.
　　　　　　　　　　　　）
　　　　　　　　　　　　送達代收人：劉祥墩律師
　　　　　　　　　　　　金山南.
上列上訴人因偽造文書案件，不服台灣高等法院中華民國九十四
年九月二日第二審判決（九十四年度上訴字第七一七號，起訴案
號：台灣台北地方法院檢察署九十二年度偵字第四三七九號、九
十三年度發查偵字第八六號），提起上訴，本院判決如下：
    主  文
原判決撤銷，發回台灣高等法院。
    理  由
本件原判決維持第一審科刑之判決，駁回上訴人在第二審之上訴
，固非無見。
惟查：(一)、有罪之判決書應記載事實，且此所謂之事實，凡於適
用法令有關之事項，均須詳為記載，始足為適用法律之基礎。不
僅指犯罪之行為而言，即犯罪之時間、處所、動機、目的、手段
、結果等與論罪科刑有關之事項，亦應明確記載。原判決認定上
訴人與周貽文共同持偽造之駐馬來西亞臺北經濟文化辦事處認證
之公文書等，向經濟部投資審議委員會（下稱投審會）申請上訴
人之在台工作許可，惟周貽文何時提出申請而行使，原判決並未
認定，即有未洽。(二)、刑法第二百十八條第一項所稱之公印，係
用以表示公署或公務員之資格，即俗稱之大印及小官章而言。而
印信之形式依印信條例第三條第二項之規定，為正方形或長方形
，原判決認定上訴人與周貽文基於共同犯意之聯絡，由周貽文所
偽造之「駐馬來西亞臺北經濟文化辦事處」之圓戳章為公印章，
該圓戳章所蓋用為公印文，但該圓戳章與印信條例所規定之形式
顯有不同，得否認為即屬政府依印信條例第六、七條相關規定製
發之公印信，非無疑問？如僅係表示執行該機關某特定用途自行
刻製之圖章戳記，容非該條項所稱之公印；原判決未查明該圓戳
章之性質，率認亦屬公印之一種，尚難謂無應於審判期日調查之
證據未予調查之違誤。(三)、原判決係以共同被告周貽文於偵訊中
供述上訴人確實於委託時，知悉自己依法與工作申請案資格不符
，其僅偽造認證簽章、署押部分，其餘係外僑學生向經濟部洽詢
後所提供，本案之合約及聘僱證明係上訴人所交付等語，而上訴
人與周貽文於民國九十一年七月三十一日共同接受偵訊，上訴人
並不否認周貽文前揭供述，因認周貽文前揭供述應可採信；及上
訴人明知自己未具備在台居留工作資格，卻以新台幣（下同）六
萬元之代價並提供相關資料委託周貽文代為申請，顯然明知周貽
文係以偽造文書之不正當方法而代為申請，否則焉需如此之高額
代價，足認上訴人對周貽文偽造文書，具有共同犯意之聯絡等情
。惟上訴人辯稱伊是僑生，不知國內法令，且不知周貽文係以偽
造文書方式代為申請，且周貽文於警訊供稱這些僑生只提供畢業
證書影本，個人出生日期、護照號碼、原居住國地址及欲前往工
作之公司名稱、統一編號、地址及公司證照影本的資料給我……
我再自行偽造他們在馬來西亞任職過之工作經歷證明等語，與偵
查所述不同，若周貽文警訊筆錄係屬實情，則上訴人前揭所辯似
非無據，原判決對上開周貽文警訊供詞，未併審酌說明其取捨之
心證理由，亦嫌理由欠備。再九十一年七月三十一日偵訊時，檢
察官係先行訊問上訴人，再訊問周貽文，且並未就周貽文之供述
詢問上訴人有無意見，則能否以上訴人未表示反對，即足認周貽
文所言係屬真實可採？又原判決認上訴人明知自己不符在台居留
工作資格及以高額之六萬元代價委託代辦，其認定依據為何？原
判決均未說明，亦有判決不備理由之違誤。(四)、原判決認上訴人
與周貽文共同行使偽造公文書等向投審會申請上訴人在台工作許
可，致使該管之投審會承辦人員不知有偽，而將上述不實事項登
載於職掌之公文書，並核准上訴人在台工作，認上訴人觸犯刑法
第二百十四條之罪，但依當時有效之公民營事業聘僱外國專門性
技術性工作人員暨僑外事業主管許可及管理辦法（九十三年三月
十七日廢止）第十四條第一項規定：雇主或其所聘僱之外國人有
下列情形之一者，得依本法第五十四條第一項規定撤銷其許可之
全部或一部……四據以取得許可之文件或事實有虛偽者。則投審
會對於上訴人等提出文件之真實性，能否認無實質審查權，而認
上訴人構成前開罪責？非無研酌之餘地，原判決遽為判決，殊嫌
率斷。以上或為上訴意旨所指摘，或為本院得依職權調查之事項
，應認原判決有撤銷發回更審之原因。
據上論結，應依刑事訴訟法第三百九十七條、第四百零一條，判
決如主文。
中　　華　　民　　國　九十四　年　 十二 　月　 十五 　日
                      最高法院刑事第七庭
                          審判長法官  呂　潮　澤
                                法官  吳　昆　仁
                                法官  孫　增　同
                                法官  趙　文　淵
                                法官  吳　　　燦
      本件正本證明與原本無異
                                      書  記  官
中　　華　　民　　國　九十四　年　 十二 　月　二十二　日
                                                      Ｋ
